# 关于被投资公司能否纳入投资方合并报表问题

提问人：nezhang 时间：2020-12-10 18:54:55
陈老师，目前我们遇到了一个需判断被投资公司能否纳入合并报表的问题，想向您请教，多谢多谢！ 背景：甲公司为一家医药研发公司，设立了一家子公司A。乙公司在A公司成立后，向A公司注资。注资后，甲乙双方的持股比例均为50%，且具有相同的表决权。在A公司中，归属于甲乙公司的董事席位为 3 ： 2 ，即甲公司 3 席，乙公司 2席。 甲公司以一种新药的专利作价出资，乙公司以现金出资。双方于股东协议中约定，对于新药，在研究开发阶段由A公司委托甲公司进行，获得上市许可批复后，由A公司委托乙公司进行商业化运营。 双方在股东协议中存在以下条款：股东会职权：制定公司的年度利润目标、财务预算方案、决算方案。该条款需甲乙公司一致同意后方可通过。董事会职权：审议批准公司的经营计划和投资计划。该条款需经超过二分之一的董事（即至少 3 人）同意后方可通过。 根据协议中的其他条款可判断，新药的研发过程由甲公司主导。 问题： 1 、由于在股东协议中规定了“制定公司的年度利润目标、财务预算方案、决算方案。”需由甲乙双方一致同意后方可通过，因此我们认为甲公司无法单独对A公司实现控制，从而无法将A公司纳入甲公司合并报表。这种理解是否正确？ 2 、若问题 1 的理解正确，能否在股东会职权中加入限定内容，如“在研发阶段，A公司的年度利润目标、财务预算方案、决算方案甲公司同意后即可通过”，或其他类似内容条款，以保证在研发阶段甲公司能够对A公司实现控制，纳入其合并报表？
希望陈老师能帮忙解答，谢谢！

回答人：chenyiwei
合并报表准则应用指南中对此问题有以下说明，可参考：
被投资方通常从事若干相关活动，并且这些活动可能不是同时进行。本准则第十条规定，当两个或两个以上投资方能够分别单方面主导被投资方的不同相关活动时，能够主导对被投资方回报产生最重大影响的活动的一方拥有对被投资方的权力，此时，通常需要考虑的因素包括：（ 1 ）被投资方的设立目的和设计；（ 2 ）影响被投资方利润率、收入和企业价值的决定因素；（ 3 ）每一投资方有关上述因素的决策职权范围及其对被投资方回报的影响程度；
（ 4 ）投资方承担可变回报风险的大小。
【例 3 】A公司和B公司共同投资设立C公司。C公司的主营业务活动为药品研发和销售。根据C公司章程和合资协议的约定，在所研发药品获得相关监管部门的生产批准前，A公司可以单方面主导C公司药品研发活动，而在获得相关监管部门的生产批准后，则由B公司单方面主导该药品的生产和营销决策。
本例中，C公司的药品研友、生产和营销活动均会对C公司的回报产生重大影响。投资方在判断是否对C公司拥有权力时，除了需要结合上述四点进行综合分析以外，还需要考虑下列因素：获得监管部门批准的不确定性和难易程度、被投资方成功开发药品并获取生产批准的历史纪录、产品定位、当前药品所处的开发阶段、所需开发时间、同类药品开发的难易程度、取得同类药品营销渠道的难易程度、开发完成后可实际控制该药品相关经营活动的投资方等。
由于A是专门为改新药的研发和销售设立的特殊目的主体，属于结构化主体，可能不能简单地依据表决权判断其控制权，而是要分析研发和营销这两项相关活动，哪一项对A的可变回报影响更大。根据新合并报表准则第十条规定：“两个或两个以上投资方分别享有能够单方面主导被投资方不同相关活动的现时权利的，能够主导对被投资方回报产生最重大影响的活动的一方拥有对被投资方的权力。”。